【裁判字號】    90,交上易,1569
【裁判日期】    901121
【裁判案由】    過失致死
【裁判全文】
臺灣高等法院臺南分院刑事判決          九十年度交上易字第一五六九號     潛
      上  訴  人  臺灣臺南地方法院檢察署檢察官
      被      告  甲      ○
右列上訴人因過失致死案件，不服臺灣臺南地方法院九十年度交訴字第二四五號中華
民國九十年八月三十一日第一審判決（起訴案號：臺灣臺南地方法院檢察署九十年度
偵字第五八八一號），提起上訴，本院判決如左：
      主      文
原判決撤銷。
甲○因過失致人於死，處有期徒刑柒月。
      事      實
一、甲○於民國（下同）九十年三月二十四日上午，駕駛車牌號碼ＵＧ—三九九一號
    自用小貨車，沿台南市○○街○段仁愛橋旁之無名巷，由南往北方向行駛，於同
    日上午六時四十分許，途經該無名巷與長和街一段仁愛橋前之無號誌交岔路口時
    ，應注意支線道車應讓幹線道車先行，又依當時天候晴朗、路面乾燥無缺陷、道
    路上未有任何障礙物、視距復屬良好等情形以觀，客觀上亦無不能注意之情事，
    竟疏注意於禮讓幹道車先行，即貿然通過該路口。適有蔡光雄駕駛車牌碼ＧＣ二
    —四七○號重型機車，沿長和街一段，由東往西方向行抵該處，亦疏未注意減速
    慢行及注意車前狀況，即通過該路口。甲○因有前述過失，致蔡光雄見狀業已避
    煞不及，而撞及甲○之小貨車，蔡光雄隨即人、車倒地，並因之受有左側頭部挫
    傷等傷害，後經送醫救治，仍於同年月二十六日，因顱腦損傷而傷重不治死亡。
    甲○於肇事後，犯罪未被有偵查權之公務員或機關發覺前，即向據報前往處理之
    台南市警察局交通隊警員自首並坦承犯行，進而接受裁判。
二、案經甲○自首及蔡光雄之子乙○○告訴暨臺灣臺南地方法院檢察署檢察官相驗後
    自動檢舉偵查起訴。
      理      由
一、前揭車禍事實，迭據被告甲○於警訊時、原審偵審中及本院審理時坦承不諱，核
    與告訴人即被害人蔡光雄之子乙○○指訴之情節相符，並有台南市警察局交通隊
    道路事故調查報告表一紙及交通事故現場蒐證照片八張附卷可參。被害人蔡光雄
    因本件車禍傷重不治死亡，亦經檢察官督同檢驗員相驗屬實，製有勘驗筆錄、驗
    斷書及相驗屍體證明書各一份在卷足憑。
二、按汽車行至無號誌而無交通警察指揮之交岔路口，支線道車應暫停讓幹線道車先
    行，道路交通安全規則第一百零二條第一項第二款定有明文。本件被告甲○駕車
    ，由屬支線道之前述無名巷行經上開無號誌之交岔路口時，理應注意上述道路交
    通安全規則，而案發當時天候晴朗、路面乾燥無缺陷、道路上未有任何障礙物、
    視距復屬良好，有道路交通事故調查報告表載明可參，客觀上亦無不能注意之情
    事，竟疏於注意禮讓幹線道車先行，即貿然通過該路口，致被害人蔡光雄見狀避
    煞不及而發生車禍，肇致被害人死亡之結果，被告之駕車肇事行為，顯有過失責
    任甚明。本件經送臺灣省台南區行車事故鑑定委員會鑑定結果，認「甲○駕駛小
    貨車，行經無號誌岔路口，支線道車未讓幹道車先行，為肇事主因。蔡光雄駕駛
    重機車，行無號誌岔路口，未減速慢行，未注意車前狀況，為肇事次因。」亦持
    相同見解，有上開鑑定委員會九十年四月二十七日南鑑字第九○○四一五號函所
    附之鑑定意見書一份附卷可佐，益證被告駕車肇事致被害人死亡之行為，確有過
    失責任無疑。而被害人蔡光雄因此次車禍，傷重不治死亡，被告甲○之過失駕車
    肇事行為，與被害人之死亡結果間，具有相當因果關係，亦屬顯然。本件事證明
    確，被告過失致人於死犯行堪以認定。
三、核被告所為，係犯刑法第二百七十六條第一項之普通過失致死罪。其於肇事後，
    犯罪未被有偵查權之公務員或機關發覺前，即向據報到場處理之台南市警察局交
    通隊警員自首並坦承犯行，進而接受裁判，有卷附之警訊筆錄載明可憑，應依刑
    法第六十二條前段自首之規定，減輕其刑。原審以被告罪證明確，因予論罪科刑
    ，固非無見。惟公訴人上訴意旨，指摘「被告駕車肇事，致被害人死亡，仍未與
    被害人家屬達成和解，毫無悔意，原審僅量處有期徒刑六月，尚不足以懲儆被告
    」，查被告因本件車禍肇致被害人死亡，依上開鑑定委員會鑑定結果，被告應負
    肇事主因，如據被告於本院供稱：被害人家屬要我賠償九十萬元云云，被害人家
    屬亦無漫天要價，要求賠償金額不高，而被害人家屬於本院供稱：被告至目前都
    沒有賠償我們任何錢，根本沒有和解的誠意云云，足認被告根本撞死人無賠償之
    意，至現在仍未賠償被害人家屬分文款項，原審僅量處被告有期徒刑六月，諭知
    如易科罰金以三百元折算一日，上訴意旨，指摘原判決量刑過輕，不足以懲儆被
    告，尚屬有據，自應由本院撤銷改判。爰審酌被告之生活狀況、品行、智識程度
    、肇事主因、造成被害人死亡之嚴重後果、事後分文未賠償被害人家屬及犯罪後
    之態度等一切情狀，改量處有期徒刑七月，以資懲儆。
四、據上論斷，應依刑事訴訟法第三百六十九條第一項前段、第三百六十四條、第二
    百九十九條第一項前段，刑法第二百七十六條第一項、第六十二條前段，罰金罰
    鍰提高標準條例第一條前段，判決如文。
本案經檢察官林炎昇到庭執行職務。
中  華  民  國      九  十      年      十  一      月      二十一      日
    臺灣高等法院臺南分院刑事第五庭
                                    審判長法官  茆    臺    雲
                                          法官  李    文    福
                                          法官  蔡    長    林
右正本證明與原本無異。
不得上訴。
                                    法院書記官  李    培    薇
中  華  民  國      九  十      年      十  一      月      二十二      日
附錄本案論罪科刑法條全文：
刑法第二百七十六條第一項
  因過失致人於死者，處二年以下有期徒刑、拘役或二千元以下罰金。


司法院資訊處製作；財團法人民間司法改革基金會備份。
